臺灣雲林地方法院刑事判決
110年度易字第266號
公  訴  人  臺灣雲林地方檢察署檢察官
被      告  顧晉綸


上列被告因違反毒品危害防制條例案件，經檢察官提起公訴（11
0年度偵字第486號），於本院準備程序中，被告就被訴事實為有
罪之陳述，經本院裁定進行簡式審判程序，判決如下：    
    主  文
顧晉綸持有第三級毒品純質淨重五公克以上，處有期徒刑參月，
如易科罰金，以新臺幣壹仟元折算壹日。
扣案如附表編號1至5「沒收之物」欄所示之物，均沒收之。　　
    事  實
一、顧晉綸於民國109年6、7月間某日，在嘉義市「歌神」KTV，
    向真實姓名、年籍不詳之女子，以新臺幣(下同)5,000元之
    價格，購得第三級毒品4-甲基甲基卡西酮(4-Methylmethcat
    hinone、Mephedrone、4-MMC)、甲基-N,N-二甲基卡西酮(Me
    thy1-N, N-Dimethylcathinone)之膠囊。其明知前開膠囊均
    係屬毒品危害防制條例第2條第2項第3款所列管之第三級毒
    品，仍於109年7月15日起基於持有第三級毒品純質淨重5公
    克以上之犯意而持有之。嗣警於110年1月6日凌晨1時30分許
    ，持本院核發之搜索票，前往顧晉綸位在雲林縣斗六市之居
    處執行搜索，當場扣得如附表所示之物，而查悉上情。
二、案經彰化縣警察局田中分局報告臺灣雲林地方檢察署檢察官
    偵查起訴。　　
    理  由
一、本案被告顧晉綸所犯係死刑、無期徒刑、最輕本刑為3年以
    上有期徒刑或高等法院管轄第一審之案件以外之罪，被告於
    準備程序中就被訴事實為有罪之陳述，經告知簡式審判程序
    之旨，並聽取公訴人、被告之意見後，依刑事訴訟法第273
    條之1第1項之規定，本院裁定進行簡式審判程序審理。
二、認定犯罪事實所憑之證據及理由
　  上開犯罪事實，業據被告於警詢、偵查及審判中坦承不諱(
    警卷第7頁至第12頁、偵卷第29頁至第31頁、本院卷第47頁
    至第56頁)，並有彰化縣警察局田中分局查獲涉案毒品案件
    初步檢驗報告及採證照片14張、扣案物照片9張、本院110年
    聲搜字第3號搜索票1紙在卷可稽（警卷第21頁、第37頁至第
    40頁、偵卷第41頁、第42頁、第77頁、第78頁），又扣案如
    附表編號1至5所示之透明膠囊5包，均檢出第三級毒品4-甲
    基甲基卡西酮(4-Methylmethcathinone、Mephedrone、4-MM
    C)、甲基-N,N-二甲基卡西酮(Methy1-N, N-Dimethylcathin
    one)成分等情，有衛生福利部草屯療養院鑑驗書2份在卷可
    證（偵卷第53頁至第57頁），足認被告之自白與事實相符，
    可信為真實。本案事證明確，被告犯行堪以認定，應依法論
    科。
三、論罪科刑之理由
　㈠毒品危害防制條例第11條第5項之規定，於109年1月15日修正
    公布，109年7月15日施行，修正前該條項規定「持有第三級
    毒品純質淨重20公克以上者，處3年以下有期徒刑，得併科
    新臺幣30萬元以下罰金。」修正後規定：「持有第三級毒品
    純質淨重5公克以上者，處2年以下有期徒刑，得併科新臺幣
    20萬元以下罰金。」又毒品危害防制條例所規定之持有毒品
    行為，其持有之繼續，為行為之繼續，而非狀態之繼續；而
    繼續犯行為時間之認定，當自著手之初，持續至行為終了，
    並延伸至結果發生為止。從而，本案被告持有之第三級毒品
    純質淨重未達20公克，惟自109年7月15日起其持有第三級毒
    品純質淨重5公克以上，持續至為警查獲時止，應適用上開
    修正後之規定論處。是核被告所為，係犯毒品危害防制條例
    第11條第5項之持有第三級毒品純質淨重5公克以上罪。
  ㈡被告於警詢、審判中均稱其於警方到場時，主動先行告知警
    方其持有扣案如附表編號1至5所示第三級毒品之藏匿地點等
    語(警卷第9頁、本院卷第52頁)。查警方係因A1檢舉王進展
    、張峰瑞及被告販賣第二級毒品甲基安非他命，而向本院聲
    請核發搜索票等情，經本院調閱搜索案卷確認無訛。因警方
    於本案所查獲之毒品與A1檢舉之種類不同，尚不能認員警於
    被告主動告知持有第三級毒品前，已懷疑被告涉嫌持有第三
    級毒品。因此，堪認被告係於有偵查犯罪權限之機關、人員
    尚無相當證據足以懷疑其持有第三級毒品純質淨重5公克以
    上犯行前，即向員警自首而接受裁判，爰依刑法第62條前段
    規定，減輕其刑。
  ㈢爰審酌被告無視國家禁令，恣意持有第三級毒品，所為應予
    非難；另考量被告持有第三級毒品純質淨重多寡、期間久暫
    ，並衡及其持有之動機係為供己施用，犯後坦承犯行等情節
    ，參以被告自陳高職畢業，從事修車工作，每月收入2萬8,0
    00元，尚須扶養母親、妹妹等一切情狀(本院卷第58頁、第5
    9頁)，量處如主文所示之刑，並諭知易科罰金之折算標準。
四、沒收
  ㈠違禁物，不問屬於犯罪行為人與否，沒收之，刑法第38條第1
    項定有明文。另毒品危害防制條例第18條第1項中段規定查
    獲之第三、四級毒品，無正當理由而擅自持有者，沒入銷燬
    之。從而，依同條例第18條第1項中段應沒入銷燬之毒品，
    專指查獲施用、持有第三、四級毒品而言；倘係查獲製造、
    運輸、販賣、意圖販賣而持有、以非法方法使人施用、引誘
    他人施用或轉讓第三、四級毒品，既屬同條例相關法條明文
    規定處罰之犯罪行為，即非該條項應依行政程序沒入銷燬之
    範圍。如其行為已構成犯罪，則該毒品即屬不受法律保護之
    違禁物，應回歸刑法之適用。查被告持有扣案如附表編號1
    至5所示第三級毒品，為毒品危害防制條例第11條第5 項所
    明文規定處罰之犯罪行為，該毒品即屬不受法律保護之違禁
    物，應依刑法第38條第1項之規定宣告沒收；而盛裝前開毒
    品之包裝袋上會殘留微量毒品無法將之完全析離，應整體視
    為查獲之第三級毒品，亦屬違禁物，併依刑法第38條第1項
    之規定宣告沒收。
  ㈡另扣案如附表編號6至8所示之物，被告供稱與本案無關，且
    依卷內現存事證，無從認定係供本案犯行所用、預備所用之
    物，亦非屬違禁物，自不予宣告沒收。
據上論斷，應依刑事訴訟法第273條之1、第299條第1項前段，毒
品危害防制條例第11條第5項，刑法第11條前段、第62條前段、
第41條第1項前段、第38條第1項，判決如主文。
本案經檢察官朱啟仁提起公訴；檢察官蔡少勳到庭執行職務。
中    華    民    國   110    年    8     月     9    日
                  刑事第二庭   法  官   黃麗竹 
以上正本證明與原本無異。 
如不服本判決應於收受送達後20日內向本院提出上訴書狀，並應
敘述具體理由。其未敘述上訴理由者，應於上訴期間屆滿後20日
內向本院補提理由書( 均須按他造當事人之人數附繕本) 「切勿
逕送上級法院」。
                               書記官   黃巧吟
中　　華　　民　　國 　110  　年　　8 　　月 　　9  　日

附錄本案論罪科刑法條全文：　
毒品危害防制條例第11條
持有第一級毒品者，處3年以下有期徒刑、拘役或新臺幣30萬元
以下罰金。
持有第二級毒品者，處2年以下有期徒刑、拘役或新臺幣20萬元
以下罰金。
持有第一級毒品純質淨重10公克以上者，處1年以上7年以下有期
徒刑，得併科新臺幣1百萬元以下罰金。
持有第二級毒品純質淨重20公克以上者，處6月以上5年以下有期
徒刑，得併科新臺幣70萬元以下罰金。
持有第三級毒品純質淨重5公克以上者，處2年以下有期徒刑，得
併科新臺幣20萬元以下罰金。
持有第四級毒品純質淨重5公克以上者，處1年以下有期徒刑，得
併科新臺幣10萬元以下罰金。
持有專供製造或施用第一級、第二級毒品之器具者，處1年以下
有期徒刑、拘役或新臺幣10萬元以下罰金。

附表：本案扣案物
編號 物品名稱 數量      鑑定結果     沒收之物     卷證出處 1 透明膠囊（內含白色粉末） 1包 ⒈檢出三級毒品4-甲基甲基卡西酮(4-Methylmethcathinone、Mephedrone、4-MMC)、甲基-N,N-二甲基卡西酮(Methy1-N, N-Dimethylcathinone) ⒉驗餘淨重合計10.5916公克。 ⒊4-甲基甲基卡西酮(4-Methylmethcathinone、Mephedrone、4-MMC)驗前淨重11.4352公克，純度76.7%，純質淨重8.7708公克。 透明膠囊（內含白色粉末）壹包 ⒈彰化縣警察局田中分局搜索扣押筆錄暨扣押物品目錄表（警卷第23頁至第27頁） ⒉衛生福利部草屯療養院草療鑑字第1100100182號鑑驗書、草療鑑字第1100100183號鑑驗書各1份（偵卷第53頁至第57頁） 2 透明膠囊（內含白色粉末） 1包  透明膠囊（內含白色粉末）壹包  3 透明膠囊（內含黃色粉末） 1包 ⒈檢出三級毒品4-甲基甲基卡西酮(4-Methylmethcathinone、Mephedrone、4-MMC)、甲基-N,N-二甲基卡西酮(Methy1-N, N-Dimethylcathinone) ⒉驗餘淨重合計19.4795公克。 ⒊甲基-N,N-二甲基卡西酮(Methy1-N, N-Dimethylcathinone)驗前淨重19.9332公克，純度48.4%，純質淨重9.6477公克。 透明膠囊（內含黃色粉末）壹包  4 透明膠囊（內含黃色粉末） 1包  透明膠囊（內含黃色粉末）壹包  5 透明膠囊（內含黃色粉末） 1包  透明膠囊（內含黃色粉末）壹包  6 現金(新臺幣) 80萬 無 無 彰化縣警察局田中分局搜索扣押筆錄暨扣押物品目錄表（警卷第23頁至第27頁） 7 白色iPhone行動電話（含門號0000000000號SIM卡） 1支 無 無  8 金色iPhone行動電話（含SIM卡） 1支 無 無